【裁判字號】    90,易,1380
【裁判日期】    900613
【裁判案由】    賭博等
【裁判全文】
臺灣臺中地方法院刑事判決                          九十年度易字第一三八號
    公  訴  人  台灣台中地方法院檢察署檢察官
    被      告  甲○○
右列被告因違反電子遊戲場業管理條例等案件，經檢察官聲請簡易判決處刑（九十年
度偵字第四八八五號），本院沙鹿簡易庭認不宜以簡易判決處刑，移請本院刑事庭改
依通常程序審判，本院判決如左：
    主      文
甲○○違反未依電子遊戲場業管理條例規定辦理營利事業登記，不得經營電子遊戲場
業之規定，處拘役拾日，如易科罰金，以佰元 (即新台幣玖佰元)折算壹日。扣
案之豹中豹壹台（含ＩＣ板壹塊）、金撲克壹台（含ＩＣ板壹塊）、加州飛艇壹台（
含ＩＣ板貳塊）及東方之珠壹台（含ＩＣ板壹塊），均沒收。
    事      實
一、甲○○係台中縣鳥日鄉○○村○○路○段六四六號「雙子星檳榔攤」之負責人，
    明知電子遊戲場業管理條例業於民國八十九年二月三日公布施行，未依電子遊戲
    場業管理條例規定向主管機關辦理營利事業登記者，不得經營電子遊戲場業，竟
    仍未依法申請營業許可，及基於普通賭博之概括犯意，自九十年二月七日起，在
    前開檳榔攤內之公眾得出入場所，擺設賭博性電動玩具豹中豹壹台（含ＩＣ板壹
    塊）、金撲克壹台（含ＩＣ板壹塊）、加州飛艇壹台（含ＩＣ板貳塊）及東方之
    珠壹台（含ＩＣ板壹塊），連續與不特定人對賭財物，參與賭博之人，每次投入
    硬幣新台幣（下同）十元，其中賭博性電動玩具金撲克、東方之珠、加州飛艇可
    押注十次，豹中豹可押注五次，每次與機具對賭後，最後視殘存分數，在甲○○
    所經營之上開「雙子星檳榔攤」，以相同比例兌換回現金，若未押中則賭資歸甲
    ○○所有。嗣於九十年二月廿二日下午三時許，在上址，為警方當場查獲，並扣
    得甲○○所有之賭博機具豹中豹壹台（含ＩＣ板壹塊）、金撲克壹台（含ＩＣ板
    壹塊）、加州飛艇壹台（含ＩＣ板貳塊）及東方之珠壹台（含ＩＣ板壹塊）。
二、案經台中縣警察局鳥日分局報請臺灣臺中地方法院檢察署檢察官偵查後聲請簡易
    判決處刑，本院沙鹿簡易庭認不宜以簡易判決處刑，移請本院刑事庭改依通常程
    序審理。
    理      由
一、訊據被告甲○○對於右揭事實均坦承不諱，並有臨檢紀錄表一份、照片四張附於
    偵查卷可稽，復有豹中豹壹台（含ＩＣ板壹塊）、金撲克壹台（含ＩＣ板壹塊）
    、加州飛艇壹台（含ＩＣ板貳塊）及東方之珠壹台（含ＩＣ板壹塊）扣案可稽。
    被告之自白核與事實相符，事證明確，犯行堪以認定。
二、按電子遊藝場業管理條例於八十九年二月三日經總統公布施行，並自同年月五日
    起生效，是該條例生效後，設置以電腦方式操縱，產生或顯示聲光影像、圖案、
    動作之電子遊戲機，供不特定人為益智或娛樂之營利事業（同條例第三條、第四
    條參照），應依電子遊戲場業管理條例第十一條之規定辦理營利事業登記，未依
    該條例辦理營利事業登記者，依同條例第十五條之規定，即不得經營電子遊戲場
    業。又按電子遊藝場業管理條例第一條明示「為管理電子遊戲場業，並維護社會
    安寧，善良風俗、公共安全及國民身心健康，特設定本條例。」，是該條例立法
    目的之一即在於管理電子遊戲場業。而所謂電子遊戲場業，依該條例第三條規定
    ，係指設置電子遊戲機供不特定人益智娛樂之營利事業。換言之，僅須設置電子
    遊戲機供人娛樂以營利者，即屬電子遊戲場業管理條例所指之電子遊戲場業，其
    規模如何則非所問。再者，依該條例第十六條規定，非電子遊戲場業之其他營利
    事業，不得就其營業場所，「供他人設置」電子遊戲機營業，如違反該條規定，
    依第二十八條規定處行為人新台幣十萬元以上五十萬元以下罰鍰，並限期令其改
    善，是在非電子遊戲場業之其他營利事業場所設置電子遊戲機以營利者，仍屬由
    該條例規範之範疇，益徵該條例所指之電子遊戲場業並不專以設置電子遊戲機供
    人娛樂為限，在非電子遊戲場業之其他營利事業場所設置者仍屬之。是如係在自
    己經營之非電子遊戲場業之營業場所，自己附帶擺設電子遊戲機供人娛樂者，仍
    屬該條例第三條所指之「設置電子遊戲機供不特定人益智娛樂之營利事業」，依
    該條例第十五條規定，仍應辦理營利事業登記後始得營業。換言之，所謂電子遊
    藝場業，僅須有設置電子遊戲機供人為益智娛樂者即屬之（該條例第二條），至
    其係專以提供電子遊戲機供人娛樂或在非電子遊戲場業之營業場所附帶提供電子
    遊戲機供人娛樂，應非所問。從而在非電子遊戲場業之營業場所（如超商、保齡
    球館、紅茶店、撞球場及檳榔攤等），附帶擺設電子遊戲機供人娛樂者，仍須依
    該條例第十五條規定辦理營利事業登記後始得擺設，否則，仍應依該條例二十二
    條論罰。蓋依該條例第二十八條規定，提供非電子遊戲場業之其他營利事業之營
    業場所予他人擺設電子遊戲機仍須處罰，如非電子遊戲場業之營利事業人，自行
    在該營業場所擺設電子遊戲機，未經依法登記而不予處罰，顯然輕重失衡，當非
    該條例管理電子遊戲場業之立法意旨。再按電子遊戲場業管理條例所稱電子遊戲
    機，係指利用電、電子、電腦、機械或其他類似方式操縱，以產生或顯示聲光影
    像、圖案、動作之遊戲機具，或利用上述方式操縱鋼珠或鋼片發射之遊樂機具，
    但未具影像、圖案，僅供兒童騎乘者，不包括在內，電子遊戲場業管理條例第十
    五條、第三條、第四條第一項分別定有明文。雖同條例第四條第二項規定電子遊
    戲機不得有賭博之設計及裝置，並分類為益智類、鋼珠類、娛樂類。然此僅係規
    範電子遊戲機不得有賭博之設計及裝置，並非有賭博之設計及裝置即非屬電子遊
    戲機，此參諸同條例第四條第一項關於電子遊戲機之定義，及僅排除未具影像、
    圖案，僅供兒童騎乘之機種即明。參諸經濟部依電子遊戲場業管理條例第四條第
    三項規定訂定之電子遊戲機分類標準第二條第三款第三目所定之娛樂類電子遊戲
    機係「其操作結果具射倖性，且所得之分數得作為兌換獎品之憑証或作為轉押注
    使用者屬之」，此即與一般所謂「電動賭博機具」特徵相符。足見電子遊戲場業
    管理條例第四條並未認有賭博之設計及裝置之電子遊戲機，非屬電子遊戲機。再
    觀諸電子遊戲場業管理條例第七條所定電子遊戲場業者不得陳列、使用未經中央
    主管機關評鑑分類及公告之電子遊戲機及擅自修改已評鑑分類之電子遊戲機。電
    子遊戲機之機具結構或軟體經修改者，視為新型機種，應即依規定申請檢驗及評
    鑑分類。違反同條例第七條第一項規定者，依同條例第二十二條第三項處負責人
    或行為人新台幣十萬元以上五十萬元以下罰鍰，可知未經中央主管機關評鑑分類
    及公告之電子遊戲機及擅自修改已評鑑分類之電子遊戲機僅屬不得陳列、使用之
    非法電子遊戲機，並非不屬電子遊戲機，其陳列、使用非法電子遊戲機業者，亦
    未被排除而認其非屬電子遊戲場業者。又同條例第二十一條更明定電子遊戲場業
    不得設置電子遊戲場業管理條例施行前已公告查禁之電子遊戲機供人娛樂，違反
    者依同條例第三十五條處罰鍰，並撤銷其公司或營利事業之登記或部分登記事項
    ，併將其機具沒入銷燬，其涉有賭博嫌疑者移送司法機關依法辦理。益徵有賭博
 之設計及裝置之遊戲機仍屬電子遊戲場業管理條例所稱之電子遊戲機，從而，有
    賭博之設計及裝置之遊戲機，只要係利用電、電子、電腦、機械或其他類似方式
    操縱，以產生或顯示聲光影像、圖案、動作之遊戲機具，或利用上述方式操縱鋼
    珠或鋼片發射之遊樂機具，且無未具影像、圖案，僅供兒童騎乘者之情形，即屬
    電子遊戲場業管理條例所稱之電子遊戲機，與其是否有賭博之設計及裝置無關，
    電子遊戲場業管理條例並未將有賭博之設計及裝置之遊戲機排除在規範之外。又
    如認賭博性電子遊戲機非屬電子遊戲場業管理條例所稱之電子遊戲機，則必產生
    未依電子遊戲場業管理條例規定辦理營利事業登記之業者設置經中央主管機關評
    鑑分類及公告之電子遊戲機時，應依電子遊戲場業管理條例第二十二條論罪科刑
    ，反而設置賭博性電子遊戲機供人賭博時，不得依電子遊戲場業管理條例論罪科
    刑，尤其在刑法第二百六十六條第一項之普通賭博罪時，更將產生未依電子遊戲
    場業管理條例規定辦理營利事業登記之業者設置經中央主管機關評鑑分類及公告
    之電子遊戲機時，應依電子遊戲場業管理條例第二十二條論罪科刑（刑責較重）
    ，反而設置未經中央主管機關評鑑分類及公告之賭博性電子遊戲機供人賭博時，
    僅依刑法第二百六十六條第一項之普通賭博罪論罪科刑（刑責較輕）之不公平現
    象。
三、核被告所為，係違反電子遊戲場業管理條例第十五條之規定，應依同條例第二十
    二條之規定論處，又在公眾得出入之場所，以上開賭博機具與不特定人對賭，係
    犯刑法第二百六十六條第一項前段之在公眾得出入之場所賭博財物罪。被告先後
    多次賭博之犯行，時間緊接，犯罪構成要件相同，顯係基於概括之犯意而為，為
    連續犯，應依刑法第五十六條之規定論以一罪，並加重其刑。被告以一行為觸犯
    上開二罪名，為想像競合犯，應依刑法第五十五條之規定，從一重之電子遊戲場
    業管理條例第二十二條之罪處斷。爰分別審酌被告擺設之電子遊戲機僅四台，經
    營之時間非長、其犯罪之動機、目的、手段、所生之危害及其等犯後坦承犯行，
    態度良好等一切情狀，量處如主文所示之刑，並諭知易科罰金之折算標準。扣案
    之豹中豹壹台（含ＩＣ板壹塊）、金撲克壹台（含ＩＣ板壹塊）、加州飛艇壹台
    （含ＩＣ板貳塊）及東方之珠壹台（含ＩＣ板壹塊），係當場賭博之器具，應依
    刑法第二百六十六條第二項之規定宣告沒收。
據上論斷，應依刑事訴訟法第四百五十二條、第二百九十九條第一項前段、電子遊戲
場業管理條例第二十二條、刑法第十一條前段、第二百六十六條第一項前段、第二項
、第五十五條前段、第五十六條、第四十一條第一項前段，罰金罰鍰提高標準條例第
一條前段、第二條，判決如主文。
中      華      民      國      九十      年     六     月     十三     日
                                    臺灣台中地方法院刑事第一庭
                                          法  官   吳  進  發
右正本證明與原本無異。
如不服本判決，應於判決送達後十日內向本院提出上訴狀，上訴於臺灣高等法院臺中
分院( 須附繕本 )。
                                          書記官
中      華      民      國      九十      年     六     月     十四     日


司法院資訊處製作；財團法人民間司法改革基金會備份。
